臺灣士林地方法院民事判決　　　　　　　100年度訴字第457號
原　　　告　周俊傑
訴訟代理人　余德正律師
被　　　告　鄭人豪
　　　　　　蔡長諭
兼前列二人共同
訴訟代理人　鄭清泉
被　　　告　盧世輝
上列當事人間請求損害賠償事件，經本院刑事庭移送前來（本院
100 年度審附民字第20號），本院於中華民國100 年5 月27日言
詞辯論終結，判決如下：
    主  文
被告鄭清泉應給付原告新臺幣壹萬元及自民國九十九年十二月一
日起至清償日止，按年息百分之五計算之利息。
被告鄭人豪、盧世輝、蔡長諭、鄭清泉應連帶給付原告新臺幣肆
萬肆仟貳佰柒拾元及自民國九十九年十二月三日起至清償日止按
年息百分之五計算之利息。
原告其餘之訴駁回。
訴訟費用由被告連帶負擔百分之七，餘由原告負擔。
本判決第一項得假執行，但被告鄭清泉如以新臺幣壹萬元為原告
預供擔保得免為假執行。
本判決第二項得假執行，但被告鄭清泉、鄭人豪、盧世輝、蔡長
諭、鄭清泉如以新臺幣肆萬肆仟貳佰柒拾元為原告預供擔保得免
為假執行。
原告其餘假執行之聲請駁回。
    事  實  及  理  由
一、原告起訴主張：原告周俊傑與被告鄭清泉、盧世輝分係臺北
    市○○區○○街店家與徒步區發展協會理事長、總幹事。於
    民國98年11月30日上午某時許，在臺北市○○區○○街92號
    原告所經營之商店處，彼此間因細故發生爭執，詎被告鄭清
    泉竟心生不滿，而基於公然侮辱之犯意，以「那個瘋子不要
    理他」等語辱罵原告，足生損害於原告之名譽。其等於同日
    上午11時30分許，又在上址74號原告所經營之另一商店處偶
    遇，被告鄭清泉竟夥同其子即被告鄭人豪、被告盧世輝及蔡
    長諭等人，共同基於傷害人身體之犯意聯絡，共同徒手追打
    原告至上址74號店內，致原告因此受有多處表淺損傷、磨損
    或擦傷、頸部及胸部擦傷、手部開放性傷口及結膜發炎等傷
    害，致原告周俊傑因而支出醫療費用新臺幣（下同）4,270
    元，並受有相當精神上痛苦，就被告鄭清泉公然侮辱部分，
    請求被告鄭清泉賠償精神慰撫金15萬元，就被告4 人共同傷
    害原告部分，請求被告4 人連帶賠償精神慰撫金60萬元等語
    。並聲明：(一)被告鄭清泉應給付原告15萬元及自起訴狀繕本
    送達翌日起至清償日止按年息5 ％計算之利息。(二)被告鄭人
    豪、盧世輝、蔡長諭、鄭清泉應連帶給付原告60萬4,270 元
    及自起訴狀繕本送達最後一位被告翌日起至清償日止按年息
    5 ％計算之利息。(三)願供擔保請准宣告假執行。
二、被告則以：其願意賠償原告醫療費用4,270 元，惟本件係因
    原告先以「幹你娘」等穢語公然侮辱被告鄭清泉，被告鄭清
    泉始回以「那個瘋子不要理他」字眼，被告鄭清泉所為，係
    因彼此對於攤位擺設意見不合一時情緒化之言語。又原告所
    受之損害實屬輕微，被告嗣後亦積極尋求與原告和解，然因
    原告無和解之意，致未能成立和解，難認原告精神上受有何
    痛苦，原告請求之精神慰撫金實屬過高云云資為抗辯。並聲
    明：(一)除4,270 元外，原告其餘之訴駁回。(二)如受不利判決
    ，願供擔保請准宣告免為假執行。
三、兩造不爭執之事實：
  (一)原告與被告鄭清泉、盧世輝分係臺北市○○區○○街店家與
    徒步區發展協會理事長、總幹事。於98年11月30日上午某時
    許，在臺北市○○區○○街92號原告所經營之商店處，彼此
    間因細故發生爭執，詎原告基於公然侮辱之犯意，當場以「
    幹你娘」之穢語，對被告鄭清泉、盧世輝公然侮罵之，被告
    鄭清泉亦基於公然侮辱之犯意，以「那個瘋子不要理他」等
    語辱罵原告。其等於同日上午11時30分許，又在上址74號原
    告所經營之另一商店處偶遇，詎原告又以「幹你娘」之穢語
    ，公然侮罵被告鄭清泉，被告鄭清泉竟夥同其子即被告鄭人
    豪、被告盧世輝及蔡長諭等人，共同基於傷害人身體之犯意
    聯絡，共同徒手追打原告至上址74號店內，致原告因此受有
    多處表淺損傷、磨損或擦傷、頸部及胸部擦傷、手部開放性
    傷口及結膜發炎等傷害。兩造前開犯行，經本院刑事庭以10
    0 年度審簡字第48號分別判處原告拘役20日、被告鄭人豪拘
    役20日、被告盧世輝拘役30日、被告蔡長諭拘役30日、被告
    鄭清泉拘役35日，均緩刑2 年確定。
  (二)原告因被告4 人之傷害行為，支出醫療費用4,270 元。
四、得心證之理由：本院依民事訴訟法第270 條之1 規定，協議
    並簡化兩造爭點如下：(一)就被告鄭清泉公然侮辱部分，原告
    請求被告鄭清泉賠償精神慰撫金15萬元，是否相當？(二)就傷
    害部分，原告請求被告鄭人豪、盧世輝、蔡長諭、鄭清泉連
    帶賠償精神慰撫金60萬元，是否相當？茲論述如下：
  (一)就被告鄭清泉公然侮辱部分，原告請求被告鄭清泉賠償精神
    慰撫金15萬元，是否相當？就傷害部分，原告請求被告鄭人
    豪、盧世輝、蔡長諭、鄭清泉連帶賠償精神慰撫金60萬元，
    是否相當？
  1.按不法侵害他人之身體、健康、名譽、自由、信用、隱私、
    貞操，或不法侵害其他人格法益而情節重大者，被害人雖非
    財產上之損害，亦得請求賠償相當之金額。其名譽被侵害者
    ，並得請求回復名譽之適當處分。民法第195 條第1 項定有
    明文。次按民法上名譽權之侵害非即與刑法之誹謗罪相同，
    名譽有無受損害，應以社會上對個人評價是否貶損作為判斷
    之依據，苟其行為足以使他人在社會上之評價受到貶損，不
    論其為故意或過失，均可構成侵權行為，其行為不以廣佈於
    社會為必要，僅使第三人知悉其事，亦足當之（最高法院90
    年台上字第646 號判例參照）。本件被告鄭清泉於98年11月
    30日上午以「那個瘋子不要理他」等語公然辱罵原告，已足
    以使原告在社會上之評價受到貶損，侵害原告之名譽，原告
    自得依據前開規定請求被告鄭清泉賠償其非財產上之損害。
    又被告鄭人豪、盧世輝、蔡長諭、鄭清泉於98年11月30日共
    同毆打原告成傷，原告自受有相當精神上痛苦，是原告依據
    前開規定請求被告鄭人豪、盧世輝、蔡長諭、鄭清泉連帶賠
    償其非財產上之損害，亦屬有據。
  2.次按慰藉金之賠償須以人格權遭遇侵害，使精神上受有痛苦
    為必要，其核給之標準固與財產上損害之計算不同，然非不
    可斟酌雙方身分資力與加害程度，及其他各種情形核定相當
    之數額（最高法院51年台上字第223 號判例要旨參照）。本
    院審酌：(1)本件起因為兩造因攤位擺設問題發生爭執，原告
    亦有以「幹你娘」之字眼辱罵被告鄭清泉；(2)原告畢業於大
    同高工，目前經營貝佳商行、名下無財產；(3)被告鄭人豪係
    高中畢業，在被告鄭清泉皮件批發商店幫忙，1 個月薪水3
    萬元、98年度所得24萬1,217 元、名下有1 輛汽車、2 筆投
    資，被告盧世輝係高中畢業，從事百貨批發，1 個月薪水3
    萬元、98年度所得42萬3,810 元，名下有4 筆不動產、6 筆
    投資，財產總額542 萬4,169 元，被告蔡長諭係高中畢業，
    目前失業中，之前亦在被告鄭清泉店裡幫忙，當時1 個月薪
    水3 萬元、名下有1 輛汽車，被告鄭清泉係高中畢業，自行
    開店經營，名下有7 筆不動產、3 筆投資，財產總額3,638
    萬5,570 元（參照兩造98年度財產所得調件明細表，本院卷
    第27-36 頁）；(4)被告鄭清泉係以「那個瘋子不要理他」等
    語辱罵原告周俊傑；(5)原告受有多處表淺損傷、磨損或擦傷
    、頸部及胸部擦傷、手部開放性傷口及結膜發炎等傷害等一
    切情事，認就公然侮辱部分，原告請求被告鄭清泉賠償1 萬
    元之精神慰撫金，就傷害部分，原告請求被告鄭人豪、盧世
    輝、蔡長諭、鄭清泉連帶賠償精神慰撫金4 萬元，應屬相當
    。逾此部分之請求，即屬無據，不應准許。
  (二)原告請求被告鄭人豪、盧世輝、蔡長諭、鄭清泉連帶賠償醫
    療費用4,270 元之部分，既為被告所認諾，則其此部分之請
    求為有理由，應予准許。
  (三)從而，原告依據民法第184 條第1 項前段、第195 條第1 項
    規定，請求被告鄭清泉給付原告1 萬元及起訴狀繕本送達翌
    日即99年12月1 日起至清償日止，按年息5 ％計算之利息，
    請求被告鄭人豪、盧世輝、蔡長諭、鄭清泉連帶給付原告4
    萬4,270 元及自起訴狀繕本送達最後一位被告翌日即99年12
    月3 日起至清償日止按年息5 ％計算之利息，為有理由，應
    予准許。逾此部分之請求，即屬無據，應予駁回。
五、本件命被告給付之金額未逾50萬元，就原告勝訴部分，應依
    職權宣告假執行，被告陳明願供擔保請准宣告免為假執行，
    核無不合，爰酌定相當擔保金額宣告免為假執行。至原告敗
    訴部分，其假執行之聲請因訴之駁回已失所附麗，應予駁回
    。
六、本件為判決之基礎已臻明確，兩造其餘攻擊防禦方法核與本
    件判決結果不生影響，爰不予一一論述，附此敘明。
七、訴訟費用負擔之依據：民事訴訟法第79條、第85條第2項。
中    華    民    國   100    年    6     月    10    日
                  民事第二庭  法  官  藍雅清
以上正本係照原本作成。
如對本判決上訴，應於判決送達後20日內向本院提出上訴狀，若
委任律師提起上訴者，應一併繳納上訴審裁判費，否則本院得不
命補正逕行駁回上訴。
中    華    民    國   100    年    6     月    15    日
                              書記官  張純華